【裁判字號】    95,上更(一),553
【裁判日期】    951026
【裁判案由】    違反槍砲彈藥刀械管制條例等
【裁判全文】
臺灣高等法院刑事判決             95年度上更(一)字第553號
    上  訴  人  臺灣士林地方法院檢察署檢察官
    上  訴  人
    即  被  告  甲○○
    指定辯護人  義務辯護人  袁大蓉律師
上列上訴人因被告等因違反槍砲彈藥刀械管制條例等案件，不服
臺灣士林地方法院94年度訴字第172號， 中華民國94年6月8日第
一審判決（起訴案號：臺灣士林地方法院檢察署94年度偵字第16
30號），提起上訴，判決後，經最高法院發回更審，本院判決如
下：
   主  文
原判決關於被告甲○○未經許可，持有手槍罪部分撤銷。
甲○○共同未經許可，持有手槍，累犯，處有期徒刑陸年，併科
罰金新臺幣拾伍萬元，罰金如易服勞役以新臺幣貳仟元折算壹日
。扣案之手槍壹支（含彈匣壹個，槍支管制編號0000000
000號）沒收。
    事  實
一、甲○○前曾犯肅清煙毒條例第9條第1項之罪，於83年3月9日
    經臺灣花蓮地方法院以82年度訴字第384號判決處有期徒刑3
    年6月確定，並於85年12月11日入監執行， 嗣因甲○○於假
    釋期間逃亡遭通緝，故延至90年12月14日始遭緝獲執行完畢
    ；詎均不知悔改，緣甲○○於94年1月23日上午9時許，在臺
    北市○○區○○路25巷19號住所內，與游文賢（所犯槍砲彈
    藥刀械管制條例罪，業經本院判刑確定）商議，欲一同向積
    欠游文賢債務之黃永智追討欠款， 2人基於共同未經許可，
    持有手槍之犯意，於同日19時許，甲○○即將其於不詳時間
    、地點、向不詳人士收受持有之制式92手槍（槍枝管制編號
    0000000000號、含彈匣一個）1支、制式9mm子彈3顆（ 已裝
    置於彈匣內）取出交由游文賢插放於腰際，並由游文賢駕駛
    車號8483-ＪＴ號自小客車， 搭載甲○○及不知情之郭華雄
    （於偵訊時冒用郭憲東名義應訊）、王益勤一同前往臺北市
    南港區○○路、中坡北路40巷附近黃永智開設之服裝店，嗣
    於同日21時25分許到達前開地點後，郭華雄、王益勤即乘坐
    於前開自小客車內等待，甲○○、游文賢2人則一同下車 ，
    欲與黃永智碰頭，惟於甲○○、游文賢徒步行進時，突遭巡
    邏員警攔查，甲○○遂停留於原地接受盤檢，然游文賢見狀
    隨即加速奔跑逃逸，經員警隨後追逐並對空鳴槍，始於臺北
    市○○區○○街66之9號前逮捕游文賢， 並當場扣得前開手
    槍1 枝（含彈匣一個）、子彈3顆。
二、案經臺北市政府警察局信義分局移送臺灣士林地方法院檢察
    署檢察官偵查起訴。
    理  由
壹、程序方面：按刑事訴訟法第159條第1項規定：「被告以外之
    人於審判外之言詞或書面陳述，除法律有規定者外，不得做
    為證據。」，次按「被告以外之人於偵查中向檢察官所為之
    陳述，顯有不可信之情況外，得為證據。」刑事訴訟法第15
    9 條之1亦訂有明文。 本件證人游文賢、王益勤於偵查中之
    證詞與渠等在原審審理時到庭具結後作證（ 見原審94年4月
    28 日、5月11日審判筆錄），內容雖有不符，然查其偵查中
    所述，並無不可信之情況存在，依上開規定，自得為證據。
貳、實體方面
一、訊據被告甲○○矢口否認有與被告游文賢共同持有手槍之犯
    行，辯稱：係黃永智欠游文賢錢，伊並不知道游文賢持有槍
    彈，游文賢為自己脫罪，才說槍、彈係由伊所交給云云。
    惟查：
  (一)游文賢於94年1月25日偵查中供後具結證稱：「（ 前開時、
    地遭警查獲之槍、彈何來？）94年1月23日晚上6、7時許 ，
    甲○○在臺北市○○區○○路25巷19號房屋內交予我的，甲
    ○○當時將前開槍彈直接交予我，要我放在身上保管，他告
    訴我他和黃永智有約，他有告訴我約在臺北市○○街附近，
    我即將槍插在我的褲腰袋附近，我過去甲○○住處時，是帶
    我朋友王益勤一起過去，我們2人抵達時， 郭憲東就與甲○
    ○在一起，甲○○將槍枝、子彈交予我， 他們2人有在場目
    睹， 我就駕駛車號8483－ＪＴ自小客車載他們3人一起去臺
    北市○○街附近，我駕車時王益勤坐副駕駛座，甲○○則坐
    在我後方乘客座，抵達現場後，我和甲○○先下車要去找黃
    永智，在還沒有到達約定地點，就有警察開一輛車過來，並
    下車，我見狀就趕快跑並將槍丟掉，但還是被警察追到，我
    有聽到警察對空鳴2槍，後來我與甲○○即遭警逮捕， 王益
    勤與郭憲東駕車要去停，結果亦遭警攔下，結果除前開槍彈
    外，我不知道警察在他們身上搜何物」等語（ 見偵卷第134
    頁）。又於94年5月18日原審審理時結證稱：「（ 為何甲○
    ○有槍枝？）不知道，他跟我講是黑狗交給他的」「（你當
    天拿槍出去的真正目的為何？）也是真的去找黃永智要錢，
    因黃永智欠我二十幾萬元，剛好甲○○也缺錢花，所以我才
    拜託他」、「（當初你們去找黃永智前，有無講好要分多少
    錢給甲○○？）沒有講好，先說催討完再談分錢問題」、「
    （槍為何由你來拿？）沒有要拿槍的意思，是他硬將槍放至
    我口袋，他說人家欠你錢，你不拿，誰拿」、「（你剛講的
    實話是指槍彈是甲○○交給你的嗎？）是的」、「（你在警
    局時又說，先前看到甲○○有三把槍放在塑膠盒內，是否實
    在嗎？）是真的」、「（為何警員後來去搜沒有搜到？）我
    是白天看到的，警員去搜是隔天凌晨去搜的，這中間我有走
    開，然後當晚七、八點給我看的時候就剩下一把，這把是他
    塞給我的這一把」等語（見當日審判筆錄）。
  (二)又查，被告游文賢於同日偵查中亦證稱：「（槍枝與現金重
    量明顯不同，為何黃永智交予你槍械後，要放在身上攜帶？
    ）我剛剛會這樣說是甲○○在警察局作完筆錄後，與我關在
    一起時要我這樣講，若他如果無法交保，否則就要給我好看
    ，實際真正情形是如我在警詢筆錄所述」等語（見偵卷第13
    4頁）；復於94年5月18日原審審理時結證稱：「（信義分局
    訊問完後，你、甲○○、郭華雄、王益勤就關在警局一個房
    間裡？）對」、「（四人同一房間？）對」、「（房間多大
    ？）當庭比出房間大小（經當庭丈量約2.5公尺乘2.8公尺〉
    」、「（在房間內甲○○是否有跟你說，接受檢察官訊問時
    ，要你改稱槍彈是黃永智提供的，如果不從，將於出監後給
    你好看等語？）有」、「（你當時聽了有何感覺？）我就是
    怕，所以才會跟檢察官講是黃永智」等語（見當日審判筆錄
    ）。故證人游文賢於偵查中所述，並無不可採信之情況，足
    見扣案之槍、彈，確係被告與游文賢為共同前往討債，由被
    告甲○○交給游文賢攜帶無疑。
  (三)另證人王益勤於94年1月25日偵查中結證稱：「（94年1月23
    日上午8、9時許，有無與游文賢一起到甲○○住所？）。有
    ，當天游文賢與甲○○在談事情時，都有將我支開，郭憲東
    是最後一次去甲○○住處時他才去，我當天和游文賢總共去
    了甲○○住處四、五次，但可能是中午時，甲○○有拿槍出
    來給游文賢看，因為該次在甲○○住處見面時，陸續來了很
    多人，好像在帶東西過來，而且我們該次從甲○○住處離開
    時，游文賢與甲○○談到〈3台車〉、〈車子有孩子〉（ 使
    用台語）」、「（甲○○於信義分局拘留室內有無恐嚇你們
    要講對他有利之供述？）有，甲○○有分配好我、游文賢、
    郭憲東到地檢署應訊時要如何講，我的部分，他要我什麼都
    不要說就可以了，我隱隱約約聽到甲○○要求游文賢講對他
    有利的供述，否則等他出來要給游文賢好看，因為他們講的
    很小聲，所以我不確定實際內容，但大致上這個意思」等語
    （見偵卷第135至136頁）； 而於94年5月11日原審審理時結
    證稱：「（你們四人被捉後，在警局你有無聽到其他三人有
    談論什麼東西？）沒有」、「（對於你自己在偵查中所言，
    有何意見？）沒意見」、「（你可否把在警局時聽到我跟游
    文賢怎麼講的話再清楚的講一次？）現在忘記了，上次比較
    清楚，沒有恐嚇的味道，他們是小小聲的講，我也不是很清
    楚」等語（見當日審判筆錄），前後證述固有出入，惟被告
    於偵查中之證述距案發日僅二日，記憶自較清晰，且偵查中
    證述時被告甲○○不在場，能自由陳述，是以證人王益勤在
    偵查中之證詞具有較可信之情況，得採為證據。益證證人游
    文賢於偵查中所證述內容要屬可採。
  (四)扣案之92制式手槍一枝、子彈三顆經送內政部警政署刑事警
    察局鑑定結果：「送鑑之92制式手槍壹枝（槍枝管制編號00
    00000000號）認係義大利TANFOGLIO 廠9mm combat型口徑制
    式半自動手槍，機械性能良好，可擊發同口徑制式子彈，認
    具殺傷力。送鑑制式子彈參顆，認均係口徑9mm 制式子顆，
    認均具有殺傷力。」有該局94年1 月24日刑鑑字第09400149
    63號槍彈鑑定書乙紙在卷可憑（見偵卷第84至88 頁）。
  (五)雖然證人游文賢於94年4月28日原審審判時翻異前詞證稱 ：
    扣案之槍、彈是郭華雄於被警查獲當日在甲○○住處交付的
    云云，復於本院前審審判時到庭結結稱：槍支是伊所有，不
    是被告交付給他，找被告一起去要錢云云，  但證人於原審
    94年5月9日具狀陳稱： 「94年4月28日開庭時不敢說出真相
    ，也怕看病時間或者會客時被甲○○打」等語，前後供述顯
    有出入。原審為發現真實， 遂於94年5月18日審理時預料證
    人游文賢在被告甲○○前恐不能自由陳述，遂命被告甲○○
    退庭，而被告游文賢證稱：「（你為何要寫這份陳報狀？）
    因甲○○開庭在我後面，不敢坦白陳述， 我在5月11日開庭
    後，他在車上差一點打我，因為最後跟法官說槍是甲○○交
    給我，所以他要打我，幸好有法警阻止」、「（你剛講的實
    話是指槍彈是甲○○交給你的嗎？）是的」、「（他塞這把
    槍給你時，是從何處拿來的？）塞給我這把槍是從二樓女用
    皮包拿出來」等語， 足見被告游文賢於94年4月28日原審原
    審時之證詞應非出於自由意思之陳述，要非可採，應以被告
    游文賢於偵查中及 原審94年5月18日審判時之證詞較具有可
    信之情況，自得採為證據。另證人於本院前審所證稱：槍非
    被告所交付云云，與其前所證稱前後不一，依前所述。應屬
    事後迴護被告之詞，亦難採為被告有利之認定。
 (六) 另證人郭華雄於94年1月24日偵查中之證稱：「（ 有無看見
    游文賢身上槍何來？）沒有」、「（為何游文賢稱你有在場
    目睹他如何取得槍械？）我不知道他為何如此說」等語（見
    偵卷第137頁）；又於94年5月11日原審審理時結證稱：「（
    在車內有無看到何人帶槍？都沒有看到」、「（你在警局偵
    訊時，有無聽到甲○○叫游文賢要說槍是黃永智提供的？）
    我們是分開做筆錄，沒有聽到」等語（見當日審判筆錄），
    證人於被告甲○○交付槍、彈予被告游文賢攜帶並不知情等
    語，尚難為被告有利之認定。另證人黃永智、王益勤於94年
    5月11日 原審審理時雖均證稱被告游文賢欠黃永智錢未還等
    語，但無其他物證供佐是否屬實，且為被告游文賢所否認，
    並供稱：黃永智欠伊二十餘萬元等語，被告游文賢是否欠證
    人黃永智錢，顯非無疑，又被告游文賢若積欠證人黃永智債
    務，避之唯恐不及，豈會前往證人黃永智開店處，有違常理
    ，應以被告游文賢供稱證人黃永智積欠其債務較為可採。是
    證人黃永智、王益勤上述證詞，與被告甲○○之犯罪是否成
    立並無直接關連性，要難採為有利於被告甲○○之認定。
  (七)被告甲○○雖辯稱：游文賢為自己脫罪，才說槍、彈係由伊
    所交給云云。然被告游文賢於警詢時及偵審中始終承認持有
    槍、彈之犯行，又被告甲○○與游文賢係朋友，並無仇恨或
    債務關係，業據被告游文賢於原審審理時供明在卷，被告游
    文賢固供出槍、彈來源，惟槍、彈係在被告游文賢持有中被
    查獲， 與槍砲彈藥刀械管制條例第18條第4項得減輕或免除
    其刑之要件，須於偵查中或審判中自白，並供述全部槍、彈
    來源及去向，因而查獲之規定不符，足見被告游文賢應無為
    自己脫罪之意思，是被告甲○○所辯，自不可採。另被告辯
    稱：郭華雄不惜冒名應訊以求交保，其顯有可能即為槍彈提
    供者云云，然證人郭華雄只認識被告甲○○，並不認識被告
    游文賢，業據其於本院審理時證述在卷，衡諸常情，豈有將
    槍、彈等違禁物交付不認識者之理？是被告所辯，應屬個人
    片面臆測之詞，亦無可採。
  (八)綜上所述示，被告甲○○與共犯游文賢共謀向黃永智討債，
    由被告甲○○於住處交付槍彈給游文賢攜帶前往， 2人共同
    持有手槍之犯行，堪予認定。本件事證明確，被告此部分犯
    行，堪予認定。
二、法律之比較適用：修正後刑法第2條第1項規定：「行為後法
     律有變更者，適用行為時之法律。 但行為後之法律有利於
    行為人者，適用最有利於行為人之法律」。被告行為後，刑
    法第33條第5款、第42條業於民國94年1月7日修正公布， 並
    於95年7月1日施行，其中刑法第33條第5款部分， 修正前刑
    法第33條第5款有關法定刑中罰金刑部分為銀元1元以上（即
    新台幣3元以上），而修正後刑法第33條第5款有關法定刑罰
    金刑部分規定為新臺幣1000元以上，故對於被告所犯法條中
    有關罰金刑部分， 應以修正前刑法第第33條第5款較有利於
    被告。又被告犯罪時，刑法第42條第2項前段規定：「 易服
    勞役以1元以上3元以下折算一日。」又被告行為時之易服勞
    役折算標準， 業據修正前罰金罰鍰提高標準條例第2條前段
    規定，就其原定數額提高為100倍折算1日，則本件被告行為
    時之易服勞役折算標準，最多以銀元300元折算1日，即新台
    幣900元折算1日。惟95年7月1日修正公布施行之刑法第42條
    第3項前段規定：「 易服勞役以新台幣一仟元、二仟元或三
    仟元折算一日。」比較修正前後之易服勞役折算標準，以修
    正後之規定，較有利於被告。經綜合比較罰金刑諭知範圍及
    易服勞役之折抵比例，應以95年7月1日修正公布施行後之刑
    法規定，較有利於被告。
三、核被告甲○○持有槍、彈之行為，係違反槍砲彈藥刀械管制
    條例第7條第4項之未經許可持有手槍罪、 同法第12條第4項
    之未經許可持有子彈罪。被告與同案被告游文賢共謀持槍討
    債事宜，由被告將槍、彈交付被告游文賢持有， 顯見2人對
    持有槍、彈之行為間有犯意聯絡及行為分擔，皆為共同正犯
    。又被告未經許可，以一行為同時持有槍、彈，係犯未經許
    可持有手槍罪及未經許可持有子彈罪2罪名， 為想像競合犯
    ，應依修正前刑法第55條之規定，從一重之未經許可持有手
    槍罪處斷。又被告有事實欄所述犯罪科刑執行情形，有本院
    被告前案紀錄表在卷可憑，被告受有期徒刑執行完畢後， 5
    年內再犯有期徒刑以上之本罪，係屬累犯，應依修正前刑法
    第47條之規定加重其刑。
四、原審予以論罪科刑，固非無據，惟查被告行為後，刑法已於
    民國94年1月7日修正公布，並於95年7月1日施行，有關罰金
    易服勞役的折算標準， 修正後刑法第42條第2項較有利於被
    告，原審未及比較適用，尚有未合，公訴人上訴意旨認原審
    量刑過輕，及上訴人即被告上訴意旨仍執前詞，否認犯罪，
    均指摘原判決此部分不當，請求撤銷改判，雖無理由，惟原
    判決既有上開可議之處，自應由本院撤銷改判。爰審酌被告
    有違反肅清煙毒條例及麻醉藥品管理條例等犯罪前科，素行
    不佳，其持有槍、彈，危害社會治安非輕，及犯罪動機、手
    段，與犯罪後飾詞否認之態度，顯無悔意等一切情狀，量處
    如主文所示之刑，並就罰金部分並定其易服勞役之折算標準
    。扣案之手槍1支（含彈匣1個，槍枝管制編號0000000000號
    ）具殺傷力，屬違禁物，應依修正前刑法第38條第1項第1款
    之規定宣告沒收。至另扣案之子彈3顆， 因經內政部刑事警
    察局鑑驗試射而滅失（見偵卷第85頁），已非屬違禁物，故
    不予宣告沒收。
據上論斷，應依刑事訴訟法第369條第1項前段、第364條、第299
條第1項前段，槍砲彈藥刀械管制條例第7條第4項、第12條第4項
，刑法第2條第1項、第11條前段、第28條、第55條、第47條、第
42條第2項、第38條第1項第1款，罰金罰鍰提高標準條例第1條前
段，判決如主文。
本案經檢察官周誠南到庭執行職務。
中    華    民    國    95    年    10    月    26    日
                  刑事第４庭  審判長法  官  蔡秀雄
                                    法  官  楊貴志
                                    法  官  周煙平
以上正本證明與原本無異。
如不服本判決，應於收受送達後十日內向本院提出上訴書狀，其
未敘述上訴之理由者並得於提起上訴後十日內向本院補提理由書
（均須按他造當事人之人數附繕本）。
                                    書記官  蕭麗珍
中    華    民    國    95    年    10    月    31    日
附錄：本案論罪科刑法條
槍砲彈藥刀械管制條例第7條第4項
未經許可，持有、寄藏或意圖販賣而陳列第 1 項所列槍砲、彈藥
者，處 5 年以上有期徒刑，併科新台幣 1 千萬元以下罰金。
槍砲彈藥刀械管制條例第12條第4項
未經許可，持有、寄藏或意圖販賣而陳列子彈者，處5年以下有
期徒刑，併科新台幣300萬元以下罰金。


司法院資訊處製作；財團法人民間司法改革基金會備份。
